臺灣臺南地方法院民事判決　　　　　　　 96年度訴字第860號
原　　　告　　中國信託商業銀行股份有限公司
法定代理人　　庚○○
訴訟代理人　　甲○○
訴訟代理人　　己○○
被　　　告　　丁○○
　　　　　　　　　　　　　號
　　　　　　　丙○○
兼上一人
訴訟代理人　　戊○○
上列當事人間請求清償借款事件，經本院於民國96年8月9日言詞
辯論終結，判決如下：
    主    　文
被告應連帶給付原告新台幣貳佰零伍萬捌仟肆佰壹拾柒元，及自
民國九十五年二月二十六日起至清償日止，按年息百分之七點六
計算之利息，暨自民國九十五年三月二十七日起至清償日止，逾
期在六個月以內者，按上開利率百分之十，逾期超過六個月者，
按上開利率百分之二十計算之違約金。
訴訟費用新台幣貳萬壹仟參佰玖拾肆元由被告連帶負擔。
    事實及理由
一、原告起訴主張：被告丁○○於民國88年11月11日邀同其餘被
    告丙○○、戊○○擔任連帶保證人，向原告借款新台幣（下
    同）210萬元，約定借款期間自88年11月11日起至95年11月
    11日止，利息按原告銀行基本放款利率減年息百分之0.65計
    算機動調整，以每月為一期，按月平均攤還本息。如任何一
    宗債務不依約清償本金或利息時，除上開利息外，並即喪失
    期限利益，債務視為全部到期，又逾期在6個月以內者，按
    上開利率百分之10，逾期超過6個月者，按上開利率百分之
    20計付違約金。詎被告丁○○自90年7月10日起即未依約繳
    款（當時原告銀行基本放款利率為年息百分之8.4，本件原
    告請求借款利息利率按年息百分之7.6計算），本件債務視
    為全部到期，尚積欠本金2,058,417元及如主文第1項所示利
    息暨違約金未清償，被告丙○○、戊○○為本件借款之連帶
    保證人應負連帶保證責任，爰依消費借貸及連帶保證之法律
    關係，提起本訴等情；並聲明：求為判決如主文第1項所示
    。
二、被告則以：上開借款之借款期限當初是約定分20年清償，並
    不是分7年清償；且當初借款時，原告銀行承辦人員說本件
    借款有擔保品，保證人沒事，為何又向連帶保證人追償等語
    ，資為抗辯。
三、原告前開主張被告丁○○於88年11月11日邀同其餘被告丙○○、戊○○擔任連帶保證人，向原告借款210萬元之事實，
    業據提出借據及約定書、利率表、放款帳戶主檔查詢表、放
    款帳戶還交易明細表及放款貸放歷史資料查詢等件為證，核
    屬相符，且為被告所不爭執，自堪信為真實。原告又主張系
    爭借款約定借款期間自88年11月11日起至95年11月11日止，
    詎被告丁○○自90年7月10日起即未依約繳款，尚積欠如主
    文第一項所示之金額、利息及違約金，被告丙○○、戊○○
    為連帶保證人，亦應負連帶清償責任等語，惟為被告所否認
    ，並以前開情詞置辯，是兩造爭執要點在於：系爭借款之借
    款期間為7年或20年？原告是否向被告表示過免除連帶保證
    人之保證責任？
四、按當事人主張有利於己之事實者，就其事實有舉證之責任，
    民事訴訟法第277條前段定有明文。又按私文書經本人或其
    代理人簽名、蓋章或按指印或有法院或公證人之認證者，推
    定為真正，民事訴訟法第358條第1項亦有明定。經查：
    (一)本件原告主張被告丁○○於88年11月11日邀同其餘被告丙○○、戊○○擔任連帶保證人，向原告借款210萬元，約
      定借款期間自88年11月11日起至95年11月11日止之事實，
      業據原告提出借據及約定書為證，經本院於96年7月12日
      言詞辯論期日提示上開借據及約定書予被告，被告均承認
      其上被告之簽名為真正，則依民事訴訟法第358條第1項之
      規定，該借據及約定書即推定為真正。依借據內容第二條
      記載「借款期間：自民國88年11月11日起至95年11月11日
      止。」等語，有該借據影本附卷可稽，是原告主張兩造就
      系爭借款約定期間為7年，即自88年11月11日起至95年11
      月11日止等語，與上開借據內容相符，足堪採信；至於被
      告辯稱系爭借款期間為20年云云，與上開借據內容不符，
      被告復未能就此提出有利於己之證據，故被告辯稱系爭借
      款期間為20年云云，自不足採信。
    (二)被告另辯稱當初借款時，原告銀行承辦人員說本件借款有
      擔保品，保證人沒事，為何又向連帶保證人追償云云。惟
      查證人乙○○到庭證稱：「（本件當初是否你承辦並負責
      對保？（提示借據）是的。（當初擔任何職務？）當初我
      在原告臺南分行，擔任辦事員。（當初借款人與保證人【
      即本件被告】是否有閱覽契約之後，才在契約上簽名？）
      對保時都有向他們說明契約內容，然後他們才簽名。（當
      初是否向保證人表示說本件借款保證人沒事這句話？）沒
      有這回事。」等語（見本院96年8月9日言詞辯論筆錄），
      則依證人乙○○所稱當初借貸之情形，原告行員並未向被
      告表示本件借款保證人沒事等語，況依一般經驗法則，苟
      原告有免除被告戊○○、丙○○連帶保證人之意，則系爭
      借據由被告丁○○在借款人欄簽名即可，亦不必要求被告
      戊○○及丙○○在連帶保證人欄簽名，惟查系爭借款之借
      據其連帶保證人欄有被告戊○○、丙○○之簽名及印文，
      被告亦承認上開借據上其簽名之真正，可見原告並無免除
      被告戊○○、丙○○連帶保證人責任之意甚明。故參酌證
      人乙○○之證言及上開借據，被告辯稱當初借款時，原告
      銀行承辦人員說本件借款有擔保品，保證人沒事云云，與
      本院上開證據調查結果不符，不足採信。
五、綜上，被告辯稱上開借款之借款期限當初是約定分20年清償
    ；且當初借款時，原告銀行承辦人員說本件借款有擔保品，
    保證人沒事云云，均不足採信，原告主張被告積欠如主文第
    1項所示之金額、利息及違約金，與本院證據調查結果相符
    ，足堪採信。從而，原告依消費借貸及連帶保證之法律關係
    ，請求被告連帶給付原告2,058,417元，及自95年2月26日起
    至清償日止，按年息百分之7.6計算之利息，暨自95年3月27
    日起至清償日止，逾期在6個月以內者，按上開利率百分之
    10，逾期超過6個月者，按上開利率百分之20計算之違約金
    ，為有理由，應予准許。
六、本件訴訟費用為裁判費21,394元，應由被告連帶負擔。
七、結論：本件原告之訴為有理由，依民事訴訟法第78條、第85
    條第2項、第87條第1項，判決如主文。
中　　華　　民　　國　　96　　年　　8 　　月　　16　　日
                  民事第二庭    法　官　翁金緞
以上正本係照原本作成
如對本判決上訴，須於判決送達後20日內向本院提出上訴狀
中　　華　　民　　國　　96　　年　　8 　　月　　16　　日
                                書記官　張豐榮
